【裁判字號】    96,訴,916
【裁判日期】    970131
【裁判案由】    毒品危害防制條例
【裁判全文】
臺灣基隆地方法院刑事判決               96年度訴字第916號
公  訴  人  臺灣基隆地方法院檢察署檢察官
被      告  甲○○
選任辯護人  楊思勤律師
上列被告因毒品危害防制條例案件，經檢察官提起公訴（96年度
偵字第2051號），本院判決如下：
    主  文
甲○○販賣第二級毒品，累犯，處有期徒刑肆年；又販賣第二級
毒品，累犯，處有期徒刑肆年；又販賣第二級毒品，累犯，處有
期徒刑肆年；又販賣第二級毒品，累犯，處有期徒刑肆年；又販
賣第二級毒品，累犯，處有期徒刑肆年，應執行有期徒刑伍年。
扣案之電子磅秤壹台、零號分裝袋捌拾貳只、零零號分裝袋玖拾
貳只、行動電話晶片卡壹張（門號0000000000）均沒收，販賣毒
品所得新臺幣伍仟元沒收，如全部或一部不能沒收時，以其財產
抵償之。
    事  實
一、甲○○前因違反毒品危害防制條例案件，經法院於民國93年
    12月13日，以93年度基簡字第855號判決判處有期徒刑3月確
    定，於94年1 月20日執行完畢。竟猶不知悔改，明知安非他
    命係毒品危害防制條例第2條第2項第2 款所規定之第二級毒
    品，不得販賣，卻仍基於意圖販賣第二級毒品安非他命以牟
    利之犯意，先在臺北市○○路與松樹路一帶，向真實姓名年
    籍不詳綽號「四哥」、「阿文」之成年男子，以每1 公克約
    新臺幣（下同）800 元之價格，購入第二級毒品安非他命後
    ，再將所購入之第二級毒品安非他命以分裝袋分裝後（分裝
    方式為：1000元的量係將分裝袋之紅線剪掉，1500元的量係
    剪掉紅線加剪掉1角，2000元的量係剪掉2角，1 公克的量係
    保持分裝袋完整），以每1 公克1800元至2300元不等之價格
    ，於下列時、地販售予他人牟利：
  (一)於95年12月15日，以其使用之0000000000號行動電話門號，
    撥打陳楊生（綽號「火焰」）使用之0000000000號行動電話
    門號聯絡購買毒品事宜，雙方相約在陳楊生位於基隆市○○
    區○○路119巷11之2號3樓之住處樓下，由甲○○販售1包10
    00元之第二級毒品安非他命予陳楊生。
  (二)於95年11月11日及同年月25日，以其使用之0000000000號行
    動電話門號，撥打沈雅萍（綽號「小優」）使用之00000000
    00號行動電話門號聯絡購買毒品事宜，雙方相約在基隆市南
    榮國小附近，由甲○○販售1 包1000元之第二級毒品安非他
    命予沈雅萍2次。
  (三)於95年8月底某日及同年9月底某日，販售1 包1000元之第二
    級毒品安非他命予林芳儀（綽號「小雨」）2 次，雙方分別
    相約在基隆市仁愛區迪斯耐釣蝦場門口及基隆市南榮國小附
    近交易。
    嗣於95年12月22日21時45分許，在臺北縣汐止市○○○路生
    活大國社區樓梯間，因另案為警緝獲，經其同意後在其斯時
    位於臺北縣汐止市○○○路43號16樓之租屋處搜索扣得第一
    級毒品海洛因3包毛重1.07公克、第二級毒品安非他命2包毛
    重1.29公克（所涉施用毒品部分另由臺灣士林地方法院檢察
    署偵辦）、供販賣第二級毒品安非他命用之電子磅秤1台、0
    號分裝袋82只、00號分裝袋92只、行動電話晶片卡2 張（門
    號分別為0000000000、0000000000）等物，並循線查獲上情
    。
二、案經基隆市警察局報請臺灣基隆地方法院檢察署檢察官偵查
    起訴。
    理  由
壹、程序方面：
一、按被告以外之人於審判外之言詞或書面陳述，除法律有規定
    者外，不得作為證據，刑事訴訟法第159條第1項固定有明文
    。惟被告以外之人於審判外之陳述，雖不符第159條之1至第
    159條之4之規定，而經當事人於審判程序同意作為證據，法
    院審酌該言詞陳述或書面陳述作成時之情況，認為適當者，
    亦得為證據；當事人、代理人或辯護人於法院調查證據時，
    知有第159條第1項不得為證據之情形，而未於言詞辯論終結
    前聲明異議者，視為有前項之同意，同法第159條之5定有明
    文。查本案於本院審理調查證據時，被告及其辯護人就本院
    下列所引被告以外之人於審判外之言詞或書面陳述均同意作
    為證據，本院審酌該等言詞陳述或書面陳述作成時之情況，
    並無非法取得等不適當之情形，且經本院於審判期日依法進
    行證據之調查、辯論，被告於訴訟上之程序權，已受保障，
    依刑事訴訟法第159條之5之規定，自有證據能力。
二、扣案之第一級毒品海洛因3 包毛重1.07公克、第二級毒品安
    非他命2包毛重1.29公克、電子磅秤1 台、0號分裝袋82只、
    00號分裝袋92只、行動電話晶片卡2張（門號分別為0000000
    000、0000000000 ），係警員經被告同意搜索，於被告位於
    台北縣汐止市○○○路43號16號住處之房間內所查獲，此係
    實施刑事訴訟程序之公務員依法定程序取得之證據，當有證
    據能力，合先敘明。
貳、實體方面：
一、上揭犯罪事實，業據被告甲○○於本院審理時供承不諱，核
    核與證人陳揚生於96年1月13日警詢之證述及指認被告為販
    賣安非他命之人（詳96年度偵字第2051號偵查卷第37、39頁
    ）、證人沈雅萍於96年1月4日警詢之證述及96年8月15日偵
    訊時具結之證述（詳上開偵查卷第41─44、233頁）、證人
    林芳儀於96年1月4日警詢之證述及96年8月9日偵訊時具結之
    證述（詳上開偵查卷第46─50、220頁）情節大致相符，並
    有被告所使用門號0000000000號行動電話於95年11月11日下
    午4時20分40秒、95年11月25日晚間9時19分38秒之電話監聽
    譯文附卷可參（詳上開偵查卷第77、94頁），復有第一級毒
    品海洛因3 包毛重1.07公克、第二級毒品安公克、第二級毒
    品安非他命2 包毛重1.29公克、電子磅秤1台、0號分裝袋82
    只、00號分裝袋92只、行動電話晶片卡2張（門號分別為000
    0000 000、0000000000）扣案可資佐證。堪認被告上述自白
    與事實相符。本件事證明確，被告販賣第二級毒品安非他命
    之犯行堪以認定，應依法論科。
三、論罪科刑
  (一)核被告所為，均係犯毒品危害防制條例第4條第2項之販賣第
    二級毒品罪。
  (二)按刑法上集合犯，係指行為之本質上，具有反覆、延續實行
    複次作為之特徵，經立法特別歸類，使成獨立之犯罪構成要
    件行為態樣，故雖有複次作為，仍祇成立一罪。又所稱接續
    犯，係指數個在同時同地或密切接近之時地，侵害同一法益
    之行為，因各舉動之獨立性極為薄弱，社會通念認為無法強
    行分開，乃將之包括視為一個行為之接續進行，給予單純一
    罪之刑法評價。此種實質上一罪之集合犯及接續犯，與裁判
    上一罪之連續犯，其相異者，係在於連續犯侵害同一法益之
    數行為，各具獨立性，客觀上並認為其間存有時間上之差距
    ，乃認係出於一個概括之犯意，為期訴訟經濟，擬制為一罪
    。95年7月1日起施行之修正刑法，已將連續犯及其性質類似
    之常業犯規定悉予刪除，考其立法旨趣，係因對於多次原可
    獨立評價之行為，僅論以一罪，不無鼓勵犯罪之嫌，亦與國
    民對於法律之感情相悖。是就集合犯及接續犯之觀念，於判
    斷時，自不能無限擴張，除仍應受社會通念之支配外，尤應
    注意其公平性、合理性，使與經驗法則、論理法則及比例原
    則等一般法律適用之原理原則相適合，否則即與上揭修法精
    神不符（最高法院96年臺上字第787 號判決參照），且在95
    年7月1日刑法修正施行前，無論實務與理論，一向認為販賣
    毒品完畢，犯罪即屬成立，其犯行具有獨立性，本質上並不
    具有反覆、延續實行複次作為之特徵，或侵害同一法益行為
    之各舉動之獨立性極為薄弱，社會通念認為無法強行分開之
    情況，毋庸置疑，故修法前基於概括犯意，多次販賣毒品，
    認係成立連續犯，從無依接續犯或常習犯、集合犯所謂包括
    一罪論處之例，是刪除連續犯規定後，自不得無限擴大包括
    一罪之範圍，以免輕縱而有違當初之修法意旨且與國民對於
    法律之感情相悖，自應予分論併罰，公訴人認被告所為屬「
    集合犯」，容有誤會。被告所犯上述5 罪，犯意各別，行為
    互殊，應予分論併罰。
  (三)查被告曾受有前揭事實欄所載刑之科刑及執行完畢情形，有
    臺灣高等法院被告全國前案紀錄表在卷可按，其於事實欄所
    示案件之有期徒刑執行完畢後，5 年內再犯本件有期徒刑以
    上之罪，應依刑法第47條第1 項規定論以為累犯，並均加重
    其刑。
  (四)被告所犯販賣第二級毒品罪之法定刑，最低刑度為7 年以上
    有期徒刑，而被告係因單親家庭，撫育小孩不易，被告為經
    濟負擔藉販毒獲取不法利益，而被告販賣毒品數量非鉅且獲
    利有限，本院認為被告販賣第二級毒品，宣告法定最低度刑
    即有期徒刑7 年，獨嫌過重，其犯罪之情狀尚非全無可憫之
    處，均應依刑法第59條之規定，減輕其刑，並先加後減之。
  (五)爰審酌安非他命具有高度成癮性，戒解不易，嚴重危害國人
    身心健康，為國法所厲禁，被告販售安非他命他人，藐視公
    共規範，應嚴予非難，兼衡其素行、智識程度、所獲利益，
    其販賣次數、及被告於本院審理時坦承其犯行，顯然已知悔
    悟等一切情狀，分別量處如主文所示之刑，並定應執行刑。
  (六)按犯毒品危害防制條例第4 條之罪者，其供犯罪所用或因犯
    罪所得之財物，均沒收之，如全部或一部不能沒收時，追徵
    其價額或以其財產抵償之，同條例第19條第1 項定有明文。
    又上開條文所稱因犯罪所得之財物，以實際所得者為限，苟
    無所得或尚未取得者，自不得為沒收、追徵其價額或以財產
    抵償之諭知（最高法院95年度臺上字第5492號判決意旨參照
    ）；所稱「追徵其價額」者，必限於所沒收之物為金錢以外
    之其他財物而無法沒收時，始應追徵其價額，使其繳納與原
    物相當之價額。如所得財物為金錢而無法沒收時，應以其財
    產抵償之，而不發生追徵價額之問題（最高法院93年度臺上
    字第2743號判決意旨參照）。茲被告係以0000000000號行動
    電話連絡販賣第二級毒品安非他命共計5次，其販賣毒品安
    非他命所得為5千元，應依毒品危害防制條例第19條第1項規
    定宣告沒收，因所得財物未據扣案，如全部或一部不能沒收
    時，應以其財產抵償之。另扣案之電子磅秤1台、0號分裝袋
    82只、00號分裝袋92只、行動電話晶片卡1張（門號為00000
    00 000），係被告所有供本案販賣第二級毒品所用之物，業
    據被告供承在卷，均應依毒品危害防制條例第19第1 項規定
    予以宣告沒收。另扣案之第一級毒品海洛因3 包毛重1.07公
    克、第二級毒品安非他命2 包毛重1.29公克、行動電話晶片
    卡1張（門號為0000000000），與本件犯罪無涉，不予宣告
    沒收。
據上論斷，應依刑事訴訟法第299條第1項前段，毒品危害防制條
例第4條第2項、第19條第1項，刑法第11條、第47條第1項、第59
條、第51條第5款，判決如主文。
本案經檢察官乙○○到庭執行職務。
中    華    民    國    97    年    1    月    31     日
                  刑事第四庭審判長法  官  齊  潔
                                  法  官  何怡穎
                                  法  官  王慧惠
以上正本證明與原本無異。
如不服本判決應於收受本判決後10日內向本院提出上訴書狀，其
未敘述上訴理由者，並得於提起上訴後10日內向本院補提理由書
狀（均須按他造當事人之人數附繕本）「切勿逕送上級法院」。
中    華    民    國    97    年    1     月    31    日
                                  書記官  王月娥
附錄論罪法條
毒品危害防制條例第4條第2項
製造、運輸、販賣第二級毒品者，處無期徒刑或7年以上有期徒
刑，得併科新臺幣7百萬元以下罰金。


司法院資訊處製作；財團法人民間司法改革基金會備份。
